臺灣臺中地方法院宣示判決筆錄　　　　　96年度易字第2723號
公　訴　人　臺灣臺中地方法院檢察署檢察官
被　　　告　乙○○
選任辯護人　陳惠玲律師
上列被告因詐欺案件，檢察官提起公訴（96年度偵字第3056、93
51、11734號）後，聲請改依協商程序而為判決，本院於中華民
國96年8月22日下午4時，在本院第5法庭宣示判決，出席職員如
下：
　　審判長法　官　鍾堯航
　　　　　法　官　巫淑芳
　　　　　法　官　吳崇道
　　　　　書記官　黃舜民
　　　　　通　譯
法官起立朗讀判決主文、犯罪事實要旨、處罰條文、附記事項，
及告以上訴限制、期間並提出上訴狀之法院，且諭知記載其內容
：
一、主  文：
    乙○○共同意圖為自己不法之所有，以詐術使人將本人之物
    交付，處有期徒刑壹年，減為有期徒刑陸月，如易科罰金，
    以新臺幣壹仟元折算壹日，緩刑貳年，並應於民國九十七年
    七月三十一日前返還中央健康保險局溢領之費用新臺幣玖拾
    柒萬捌仟柒佰捌拾玖元。
二、犯罪事實要旨：
    丁○○（另行判決）為執業醫師，並在臺中市○○區○○路
    二八五號一樓開設「敬安精神科診所」（下稱「敬安診所」
    ），乙○○則為設於臺中市○○區○○路六十四號「永旭大
    藥局」（為連鎖藥局「博登藥局」之加盟店）之實際負責人
    ，均係從事業務之人。己○○（另行判決）則為設臺北市松
    山區○○○路○段一四二號八樓藥商「吉富貿易有限公司」
    之業務員。丁○○因貪圖健保藥費之利潤，且回收藥品後轉
    賣可得暴利（下列犯行(二)部分），以及如釋出處方箋，醫師
    每張可多向中央健康保險局（下稱中央健保局）中區分局請
    領新臺幣（下同）二十五元之釋出處方診察費，藥局亦可額
    外請領二十四元之藥事服務費（下列犯行(一)部分），竟與乙○○合謀，基於意圖為自己不法之所有、行使業務上登載不
    實文書及使公務員登載不實之犯意聯絡，而為下列犯行：
  (一)緣民國八十六年間，為落實醫師看診與藥師調劑藥品之專業
    分工及醫師與藥師對於藥品之雙重確認效果，政府實施「醫
    藥分業」政策，鼓勵醫師於看診後釋出處方箋予病患，由病
    患持處方箋自由選擇全民健康保險特約藥局予以調劑藥品，
    並自九十五年一月一日起，中央健康保險局（下稱中央健保
    局）對於落實「醫藥分業」精神之醫師與藥師所給付之獎勵
    金為：醫師將看診病人之處方箋釋出，則每份可增加二十五
    元之釋出處方診察費收入，而接受醫師釋出處方之特約藥局
    ，每份亦可額外增加二十四元之藥師服務費收入。詎丁○○
    及乙○○均明知上開「醫藥分業」精神與獎勵金制度，竟共
    同基於意圖為自己不法所有、行使業務上登載不實文書及使
    公務員登載不實之犯意聯絡，因乙○○不具藥師資格，由其
    先後央請具有藥師資格之沈嫦娥、呂超琦（均另經臺灣臺中
    地方法院檢察署檢察官另以九十六年度偵字第三０五六號為
    不起訴處分）擔任藥局之名義負責人，嗣沈嫦娥、呂超琦分
    別於九十五年一月十三日及九十五年四月二十四日簽立藥局
    獨資經營切結書，經臺灣臺中地方法院所屬民間公證人公證
    後，持向中央健保局申請設立全民健康保險特約藥局，丁○○則將敬安診所逾百分之七十（高達百分之九十九）之看診
    病患處方箋形式上釋出予永旭大藥局調劑藥品，並未依上開
    制度實質上釋出處方箋，且丁○○、乙○○均明知敬安精神
    科診所並無依上開獎勵健保特約藥局制度而實質釋出處方箋
    予永旭大藥局之事實，而淪為敬安診所之門前藥局（其釋出
    處方診察費比照未開處方或自行調劑診察費標準，藥事服務
    費則比照基層院所藥事人員調劑標準），竟分別將敬安診所
    釋出處方箋及永旭大藥局接受該診所釋出之處方箋而調劑藥
    品之事登載於其業務上所製作之文書，並分別以該文書向中
    央健保局中區分局請領釋出處方箋診察費及藥事服務費，致
    使中央健保局中區分局承辦人員誤信敬安診所有實質上釋出
    處方箋之事實，而將上開請領獎勵金事項登載於職務上所掌
    之公文書，中區健保局並因此分別核准丁○○、乙○○之釋
    出處方診察費及藥事服務費之申請，足生損害於醫藥分業管
    理及健保稽核之正確性，丁○○計自九十五年一月至六月止
    共溢領十七萬零五百零四元之釋出處方診察費，乙○○計自
    九十五年一月至六月共溢領十七萬六千五百六十元之藥事服
    務費。
  (二)丁○○及乙○○共同意圖為自己不法之所有，自九十四年十
    月起，利用丁○○支援私人保生老人養護中心（下稱：保生
    養護中心，址設：南投縣草屯鎮○○路六八九號）、私立安
    健老人養護中心（下稱：安健養護中心，址設：臺中市○○
    區○○路一段二十五號）、私立惠恩老人養護中心（下稱：
    惠恩養護中心，址設：臺中市○○區○○路三段七四六巷九
    十號）、私立長庚老人養護中心（下稱：長庚養護中心，址
    設：臺中市○○區○○路七十二號四樓）、私立大德老人養
    護中心（下稱：大德養護中心，址設：臺中市北屯區○○○
    街三十六巷三十號）、私立健德老人養護中心（下稱：健德
    養護中心，址設：臺中縣大雅鄉○○路二之五號）、私立杏
    德老人養護中心（下稱：杏德養護中心，址設：臺中市○區
    ○○○街二十一號）、康福護理之家（下稱：康福養護中心
    ，址設：臺中市○○區○○路四三一號）及華穗護理之家（
    下稱：華穗養護中心，址設：臺中市○○區○○路松竹南街
    六號）等九家安養中心門診業務之機會，或根本未實際看診
    ，或未區分患者實際病況，而對所有病患開立內容相似，且
    重複給予相同性質之不同藥物，處方藥量亦偏多，遠超出病
    患實際需求之處方箋，再由丁○○本人或囑由乙○○、己○○等人將處方箋部分藥品送至該九家老人安養中心，以應付
    中央健保局人員之稽查。丁○○及乙○○並約定：乙○○每
    經手一張處方箋可得六十元之代價，永旭大藥局向中央健保
    局請得藥費給付後，乙○○應扣除藥品成本後，逐月將剩餘
    利潤以現金交付丁○○。而因丁○○所開立之處方箋遠超出
    病患實際需求，病患實際上消耗不到百分之五，丁○○遂親
    自或命乙○○、有幫助詐欺取財犯意之己○○等人，赴保生
    、安健、惠恩、長庚、大德、健德等六家養護中心回收未服
    用藥品，丁○○再分別將未交付安養中心或回收之SEROQUEL
    、EFEXOR等藥品以單價之九三折販售予施維雅藥廠臺灣分公
    司（址設：臺北市○○路一六八號三樓，下稱施維雅藥廠）
    業務員丙○○，甚或將SEROQUEL、EFEXOR等藥品以單價八折
    販售予鼎占有限公司（址設：臺北市○○區○○路四段六七
    八號五樓，下稱鼎占藥廠）醫藥專員甲○○，另將XANAX、S
    TILNOX分別依臺製或原廠製不同，以每顆單價五元至十元不
    等之價格販售予臺灣武田藥品工業股份有限公司（址設：臺
    北市中山區○○○路○段二一七號七樓，下稱臺灣武田藥廠
    ）業務員戊○○等人牟利。經中央健康保險局中區分局根據
    敬安診所自九十四年十月迄九十六年二月之申報資料統計，
    丁○○以開立不實處方箋、指定永旭大藥局供藥予保生、安
    健、惠恩、長庚、大德、健德等六家養護中心方式，陸續向
    中央健康保險局申請藥費給付約達一千零六十九萬二千一百
    二十三元（起訴書誤載為二千零五十九萬一千六百八十九元
    ）。另丁○○自保生、安健、惠恩、長庚、大德、健德等六
    家養護中心，回收未服用之處方箋數量達百分之九十五以上
    之SEROQUEL、EFEXOR、STILNOX及XANAX等藥品售予丙○○、
    甲○○及戊○○，得款約為六百六十二萬五千八百十三元。
三、處罰條文：
    刑法第二百十六、二百十五、二百十四條、第三百三十九條
    第一項。
四、附記事項：
    被告應於九十七年七月三十一日前返還中央健康保險局溢領
    之費用九十七萬八千七百八十九元。
五、協商判決除有刑事訴訟法第四百五十五條之四第一項第一款
    於本訊問程序終結前，被告撤銷協商合意或檢察官撤回協商
    聲請者；第二款被告協商之意思非出於自由意志者；第四款
    被告所犯之罪非第四百五十五條之二第一項所定得以協商判
    決者；第六款被告有其他較重之裁判上一罪之犯罪事實者；
    第七款法院認應諭知免刑或免訴、不受理者情形之一，及違
    反同條第二項「法院應於協商合意範圍內為判決；法院為協
    商判決所科之刑，以宣告緩刑或二年以下有期徒刑、拘役或
    罰金為限」之規定者外，不得上訴。
六、如有上開可得上訴情形，得自收受宣示判決筆錄送達之日起
    十日內，向本院提出上訴書狀，上訴於第二審法院。
中　　華　　民　　國　　96　　年　　8 　　月　　22　　日
                  臺灣臺中地方法院刑事第五庭
                      審判長法  官  鍾堯航
                            法  官  巫淑芳
                            法  官  吳崇道
以上正本證明與原本無異。
       　　　　　　　 　　　書記官  黃舜民
中　　華　　民　　國　　96　　年　　8 　　月　　22　　日
